臺灣新竹地方法院刑事判決
108年度交易字第500號
公訴檢察官  臺灣新竹地方檢察署檢察官
被      告  FERRARI ALESSANDRO(中文名：鐵雅力，義大利籍)




上列被告因過失傷害案件，經檢察官提起公訴（108年度偵字第3
959號），本院判決如下︰
    主  文
FERRARI ALESSANDRO犯過失傷害罪，處拘役伍拾日，如易科罰金
，以新臺幣壹仟元折算壹日。
    事  實
一、FERRARI ALESSANDRO（中文名：鐵雅力，下稱「鐵雅力」）
    於民國108年2月21日21時2分許，在新竹縣竹北市興隆路一
    段與台科路口前遛犬，其應注意在道路溜犬時應以項圈或狗
    鍊等物確保犬隻行動，並使犬隻在其目視可及範圍內活動，
    避免誤傷他人，客觀上亦無不能注意之情事，竟疏未注意，
    在上開道路旁任由其所飼養之犬隻在未繫項圈或狗鍊之狀態
    下貿然沿南往北方向橫越興隆路一段，並於興隆路一段旁道
    路活動，適有陳怡妤沿興隆路一段由西向東方向騎乘車號00
    0-0000號普通重型機車駛至，因該犬隻突然竄出穿越馬路，
    致陳怡妤見狀閃煞不及而人車倒地，陳怡妤因此受有下巴擦
    傷及挫傷、右手腕擦傷及挫傷、右手擦傷及挫傷、右膝擦傷
    及挫傷、右腳踝擦傷及挫傷、上排牙齒斷裂3根等傷害。
二、案經陳怡妤訴由新竹縣政府警察局竹北分局報告臺灣新竹地
    方檢察署檢察官偵查起訴。
    理  由
壹、程序部分
一、按被告以外之人於審判外之言詞或書面陳述，除法律有規定
    者外，不得作為證據。又按，被告以外之人於審判外之陳述
    ，雖不符合前4條（即刑事訴訟法第159條之1至第159條之4
    ）之規定，但經當事人於審判程序同意作為證據，法院審酌
    該言詞陳述或書面陳述作成時之情況，認為適當者，亦得為
    證據；當事人、代理人或辯護人於法院調查證據時，知有第
    159條第1項不得為證據之情形，而未於言詞辯論終結前聲明
    異議者，視為有前項之同意。刑事訴訟法第159條第1項、第
    159條之5分別定有明文。本案檢察官及被告鐵雅力，於本院
    言詞辯論終結前，對卷內被告以外之人於審判外之陳述，於
    本院準備程序及審理時均表示無意見而同意有證據能力（見
    本院108年度交易字第500號卷《下稱本院卷》第52頁、第131
    至132頁），且迄至言詞辯論終結前亦未再聲明異議，經本
    院審酌該等證據之形成情況，核無違法取證或其他瑕疵，認
    以之作為本案認定事實之依據應屬適當，依刑事訴訟法第15
    9條之5規定，有證據能力。
二、至其餘非供述證據部分，本院查無有何違反法定程序取得之
     情形，復經本院於審理中踐行證據調查程序，依刑事訴訟
    法 第158條之4之反面解釋，認有證據能力。　　
貳、實體部分
一、認定犯罪事實所憑之證據及理由：
    訊據被告固坦承有於108年2月21日晚間自其妻子經營之餐廳
    攜其所飼養之犬隻外出，並於同日21時2分許於新竹縣竹北
    市興隆路一段與台科路口前遛狗，該時被告所有之該犬隻並
    無繫上狗鍊，其後該犬隻因不明原因受驚嚇而逃離被告視線
    返回其妻子經營之餐廳之事實，惟矢口否認有何過失傷害之
    犯行，辯稱略以：當時現場除了我的狗之外，還有1隻中型
    的流浪犬，造成告訴人摔車受傷的狗並不是我的狗云云，經
    查：
（一）被告有於上開時地於新竹縣竹北市興隆路一段與台科路口
      前遛狗，該時被告所飼養之系爭犬隻並無繫上狗鍊，其後
      系爭犬隻因受驚嚇奔跑離開被告視線並返回其妻子經營之
      餐廳，而告訴人陳怡妤於該時亦騎乘機車沿興隆路一段西
      往東方向騎駛，因路上突然有犬隻竄出穿越馬路，致告訴
      人見狀閃避不及人車倒地，受有下巴擦傷及挫傷、右手腕
      擦傷及挫傷、右手擦傷及挫傷、右膝擦傷及挫傷、右腳踝
      擦傷及挫傷、上排牙齒斷裂3根之傷害等情，為被告所不
      爭執（見本院卷第51至52頁），且有東元綜合醫院診斷證
      明書1份、道路交通事故現場圖、道路交通事故調查報告
      表㈠、㈡、現場及車損照片12張、監視器畫面照片5張、被
      告所有犬隻照片2張、新竹地檢署檢察官指揮檢察事務官
      於勘驗監視錄影光碟後製作之勘驗報告及竹北分局車禍處
      理小組職務報告及本院於審理時當庭製作之勘驗筆錄等在
      卷可稽（見新竹地檢署108年度偵字第3959號偵查卷《下稱
      偵卷》第12至14頁、第16至17頁、第19至27頁、第33至35
      頁、本院卷第79頁、第113至117頁、第120至121頁、第13
      6頁），此部分事實首堪認定。
（二）告訴人於案發當日確係因路邊竄出之犬隻致閃避不及摔車
      而受傷：
　１、證人即告訴人陳怡妤於警詢時證稱：108年2月21日21時2分
      我從新竹縣竹北市興隆路一段外車道往東直行至興隆路與
      台科路路口時，突然1隻狗出現在我正前方，我見狀急煞
      ，接著我就摔車了，當時路人告知我有個外國人在追那隻
      狗等語（見偵卷第10頁）；於檢察事務官詢問時證稱：我
      沿興隆路一段往高鐵方向直行，我右側停放很多車輛，騎
      駛時突然看見1隻狗從我右前方人行道橫越馬路，我看見
      時已經閃避不及，我就滑倒。我有請警察陪我調附近大樓
      監視器，一路調到被告住處，所以我確定與我發生事故的
      狗就是被告所有。事故現場除了該隻我所見肇事的狗外，
      沒有看到其他犬隻等語（見偵卷第39頁）；於本院審理時
      證稱：我於108年2月21日21時2分許，由西往東方向沿新
      竹縣○○市○○路○段○○○號000-0000號機車，當時我在行駛中
      ，從旁邊路邊停車的車子中間有犬隻衝出至道路，我反應
      不及而發生摔車事故。當下我只看到那隻害我發生車禍的
      小狗有淺棕色的毛，然後我起來之後，當時在場也是騎乘
      機車之路人即證人楊証朝告訴我有一個外國人去追造成車
      禍的小狗。我沒有看到這位外國人，我是後來依照楊証朝
      跟我講的逃竄方向，請警察陪我去調監視器，發現確實有
      一個外國人去追剛才跟我發生車禍的那隻狗，及這隻跟我
      發生事故的狗是跟被告一起出門的。事故現場，除突然從
      路邊竄出的該隻小狗外，我沒有看到其他小狗等語（見本
      院卷第118至120頁、第122頁）。
　２、案發時在現場見聞之機車騎士即證人楊証朝於警詢時證稱
      ：案發當天我是在竹北市興隆路一段往東方向直行，當時
      我行經路口右側有停許多部自小客車，突然有1隻狗從某
      輛自小客車前衝出到道路上，我緊急剎車差點撞上那隻狗
      ，接著那隻狗就繼續往路中間跑，結果撞上告訴人所騎乘
      之機車並導致告訴人摔車，狗就慘叫一聲逃跑了，狗離開
      時是往興隆路一段往西方向逃跑的。當時我看到的狗是黃
      色類似土狗的顏色，因為太快了沒辦法確定特徵，但我很
      確定不是米格魯，外國人是高壯型，好像是穿短袖T-shir
      t，頭髮不多，外國人也是由興隆路一段往西方向跑去等
      語（見偵卷第11頁）；於檢察事務官詢問時證稱：當時我
      們騎在興隆路上往高鐵方向直行，事故地點旁停放很多車
      ，有1隻狗從路旁自小客車中間衝到道路上，我就緊急剎
      車差點撞上該狗，接著那隻狗就往我左前方跑，告訴人的
      機車剛好駛至事發地點，我就看見告訴人的機車摔倒。我
      有看見一位外國人在跑步，他在我右後方，但我不確定是
      否為在庭被告，狗往我行車反方向跑掉，我見外國人在跑
      步，不知道這位外國人是在跑步還是在追狗。印象中那隻
      狗有點土黃色，事故現場除了該隻狗外，沒有其他犬隻等
      語（見偵卷第38頁反面）；於本院審理時證稱：我於108
      年2月21日21時2分許，騎機車載小孩回家，在新竹縣竹北
      市興隆路一段往高鐵方向的路上，有一隻狗突然從路邊人
      行道的方向衝出來，我差點撞到它，我就緊急剎車，它就
      繼續往馬路方向跑，然後就造成告訴人摔車。告訴人摔車
      後，狗因為這起事故而有叫聲且受驚嚇，立刻往我行車的
      反方向跑走，我回頭就看到一位外國人去追那隻狗。因為
      真的發生非常快，就我看到的，那隻肇事小狗大概差不多
      是中型一般狗的大小，比較像土狗，毛色稍微偏深色，我
      確定不是米格魯。身形、體型大小與被告所飼養小狗相符
      ，但我不能百分之百肯定被告的狗是不是肇事的狗，因為
      一擦撞後，狗速度非常快就跑掉了，外國人的特徵我沒辦
      法肯定，應該是警詢時所述高壯型、穿短袖的T-shirt、
      頭髮不多、髮色不確定，案發當時除肇事的小狗外，我沒
      有看到其他小狗等語（見本院卷第125至130頁）。
　３、依上開證人即告訴人陳怡妤所證述之情節，證人陳怡妤當
      時係遭路旁衝出來的犬隻嚇到而摔車，與證人楊証朝所證
      述親眼目睹陳怡妤係遭路旁衝出來的犬隻嚇到而摔車之情
      節相符，又證人楊証朝就其於案發當時所見肇事犬隻之特
      徵為中型犬，比較像土狗，毛色稍微偏深色，身形、體型
      大小與被告所飼養小狗相符等節，於警詢、檢察事務官詢
      問及本院審理時，前後證述均屬一致，且無矛盾可指，所
      為之證詞應堪採信，足徵告訴人確於108年2月21日21時2
      分許，騎乘機車行經新竹縣竹北市興隆路一段與台科路口
      前，因一隻毛色稍微偏深色、似土狗之中型犬，自路旁衝
      出，導致告訴人閃避不及人車倒地之事實，至為灼然。
（三）肇事之犬隻即為被告所飼養之狗：
　　　被告雖辯稱肇事犬隻是另1隻狗，且依卷內證據無法證明
      肇事的狗就是我的狗云云，惟查：
　１、被告於警詢時供稱：我並沒有很確切看到車禍發生時的撞
      擊，因為我的視線被車擋住，車禍前有兩隻狗（我的狗及
      另1隻流浪狗）在我前方，我無法描述流浪狗的顏色，只
      記得它背上有塊顏色比較深，當時有兩輛機車行經兩隻狗
      所在位置的那個路段，第一台機車因為速度不是很快，所
      以有剎車停下，第二台機車騎得比較快，經過時因為我的
      視線被擋住，有聽到機車倒地的聲音，在那一位女騎士站
      起來後，我就去追我的狗，避免造成危險，至於另一隻流
      浪狗我沒有注意到。事故當下我的狗有穿越馬路，之後我
      在餐廳找到我的狗，發現狗因為車禍事故受到驚嚇跟我一
      樣等語（見偵卷第7頁）；於檢察事務官詢問時供稱：我
      追我所有狗的路線即為警方所繪製之監視器現場圖等語（
      見偵卷第28頁、第39頁反面）及於本院準備程序時供稱：
      我確實有於起訴書所載時地遛狗，當時我的狗因為被流浪
      狗攻擊而有驚慌逃走的狀況，就離開我的視線，接著車禍
      的意外就發生，狗之後就跑回我太太經營的餐廳，也就是
      我一開始帶狗出來的地方。我有去追我的狗，我的狗早於
      我抵達餐廳，我回到餐廳時，狗已經在餐廳很驚慌的躲在
      桌子底下等語（見本院卷第51頁），可知案發當時被告所
      飼養之犬隻確實有於事故地點因受驚嚇而逃離被告視線，
      並穿越馬路後逕自返回原出發居處之事實，且被告所飼養
      之犬隻於案發時受驚嚇穿越馬路逃走時，本案車禍事故隨
      即發生，顯見二者發生之地點及時間均極為密接。
　２、而肇事犬隻之特徵，依證人楊証朝於警詢時證稱：當時我
      看到的狗，應該是黃色類似土狗的顏色，我很確定不是米
      格魯等語（見偵卷第11頁反面）；於檢察事務官詢問時證
      稱：印象它有點土黃色，事故發生的很快等語（見偵卷第
      38頁反面）；於本院審理時證稱：就我看到的，因為真的
      發生非常快，大概差不多是中型一般狗的大小，顏色比較
      偏深色，但當時真的非常快，一擦撞後，狗速度非常快就
      跑掉了，等於是一閃就過去。我確定不是米格魯，比較像
      土狗，毛色稍微偏深色，身形、體型跟被告所飼養的小狗
      相符，但我不敢肯定等語（見本院卷第127至128頁）。再
      觀之本院當庭勘驗員警所調取之案發時沿路之路旁監視器
      所攝得肇事犬隻之影片檔案，於「檔案名稱：沿路監視器
      畫面(1-1)」之顯示時間00：00：23畫面上方出現一隻背
      部深色、背部偏中間處有一塊較淺色皮毛之奔跑犬隻，向
      畫面右側奔跑…；於「檔案名稱：沿路監視器畫面(4)」畫
      面開始，可見一名白衣、深色褲、黑鞋之男子與一隻背部
      深色、屁股淺色犬隻於畫面右上方人行道上，由畫面右側
      向畫面左上方行走，畫面亦隨之向左移動。…00：01：21
      一隻犬隻由畫面上方跳越過中央分隔島後奔跑穿越馬路。
      00：01：24由畫面上方往畫面右側奔跑，自螢幕觀之可見
      該犬背部深色、背部偏中間處有一塊較淺色皮毛，之後畫
      面向右移動，於00：01：25上開犬隻自畫面右側離開螢幕
      畫面等節，有本院勘驗筆錄在卷可稽（見本院卷第114頁
      、第116至117頁），可見該肇事犬隻之體型係中型犬、似
      土狗、毛色偏土黃色、背部毛髮偏深色，但背部偏中間處
      毛色較淺，核與卷內所附被告所飼養之犬隻照片（見偵卷
      第12頁、第27頁下方）有關體型、外觀毛色等特徵均相符
      合。
  ３、是衡酌被告所飼養之系爭犬隻於案發當晚於案發地點因受
      驚嚇並穿越馬路狂奔逃跑後隨即發生本案車禍事故之時間
      、地點密接，兼衡證人陳怡妤、楊証朝於警詢、檢察事務
      官詢問及本院審理時均證稱案發當時除肇事犬之外，並未
      看見其他犬隻等語，復對照肇事犬隻與被告所飼養之系爭
      犬隻特徵相符，堪認被告所飼養之狗即為本案肇事犬隻，
      至為明確。
　４、被告抗辯不可採之理由：
　　⑴被告辯稱告訴人曾於臉書新竹大小事之社群網站公開貼文
      及警詢時指稱本案肇事犬隻之品種為米格魯，足見案發現
      場除被告所飼養之土狗外，尚有品種為「米格魯」之犬之
      存在，故肇事犬隻並非被告所飼養之狗云云，然查，證人
      楊証朝於警詢、本院審理時均明確證稱肇事犬隻非米格魯
      等語，已如前述，而證人陳怡妤於本院審理時亦證稱：當
      下我只看到那隻害我發生車禍的小狗有淺棕色的毛，然後
      我起來之後，就是依據楊証朝所看到的，楊証朝告訴我有
      一個外國人去追造成車禍的小狗。我當時雖在臉書社團「
      新竹大小事」PO文說我是被一隻米格魯從道路右邊竄出，
      而導致摔車，但我並不確定該犬就是米格魯，當時依照我
      知道的就是有淺色毛、中型犬這兩個資料，我是從比較有
      可能的方向去尋找，想說這樣會比較明確，所以我就隨便
      寫出一個狗的品種，因為我也沒有非常了解犬種等語（見
      本院卷第118頁、第123頁），足見證人陳怡妤前稱肇事犬
      隻之品種為米格魯等語僅係自己依路人告知之犬隻特徵所
      為之臆測。再參以案發當時係夜間、車禍發生極為瞬間、
      肇事犬隻跑走速度亦快，證人陳怡妤為案發當時受傷之人
      ，於人車倒地驚嚇之餘，對於外界事物之注意自不如旁邊
      在場見聞之第三人即證人楊証朝清楚，無法明確指出案發
      當時肇事犬隻之品種，亦合常理，是就肇事犬隻之特徵，
      自應以在旁見聞之證人楊証朝之證述較為可採。從而，此
      部分自難以告訴人於警詢及臉書新竹大小事之社群網站貼
      文時曾陳述肇事犬隻品種為米格魯等語而遽為有利被告之
      認定。
    ⑵被告雖一再辯稱現場除被告所飼養之狗外，尚有其餘流浪
      狗云云，然綜觀卷內資料除肇事犬之外，現場並未見有何
      其他犬隻同時存在之證據，且被告於警詢時亦自承事故當
      下其所飼養之狗有穿越馬路等語（見偵卷第7頁），而本
      案依證人陳怡妤、楊証朝證述及監視錄影畫面，均可見事
      故當下僅見一隻與被告所飼養之狗外觀相符之犬隻穿越馬
      路，別無其他犬隻出現。況被告於檢察事務官詢問時所提
      出流浪狗之照片（見偵卷第42頁），乃被告於案發後3、4
      天後所拍攝，無證據認定該流浪狗於案發時出現於現場，
      又縱案發當時確有該流浪狗於現場，亦無證據證明該犬隻
      有於案發當時穿越馬路致生本案車禍事故，是被告上開所
      辯，亦無從遽為有利於被告之認定。　　　
（四）被告就本案事故之發生應有過失：
　１、按飼主應防止其所飼養動物無故侵害他人之生命、身體、
      自由或財產；任何人不得有疏縱或牽繫畜、禽或寵物在道
      路奔走，妨害交通之行為，動物保護法第7條及道路交通
      安全規則第140條第7款均定有明文。雖上揭條文並未規定
      飼養之犬隻於路面行走時飼主必須加上牽繩，然若未以繩
      鍊牽引之，亦需以其他方式妥適控制犬隻之行向動作，以
      避免犬隻突發動作造成他人危險，則被告於未使用狗鍊拘
      束其所飼養之犬隻時，即應以其他適當方式控制其行動範
      圍、並防免他人因之發生交通事故的必要。
  ２、查被告所飼養之系爭犬隻為本案肇事之犬隻，業經本院認
      定如前，被告依法自負有上開注意義務。被告於案發時，
      並無不能注意之情形，竟疏於注意以狗繩或其他適當管控
      方法管束上開犬隻，任由系爭犬隻未繫狗繩即於上開案發
      地點附近活動，致該犬隻因不明原因突然自路旁衝出並穿
      越馬路狂奔，造成騎車行經該處之告訴人閃避不及人車倒
      地，肇生本案車禍，足見被告對本案車禍事故之發生確有
      過失甚明。此外，告訴人確因本案車禍受有前開所述之傷
      害，如前所認定，則被告之過失與告訴人之傷害間，自具
      有相當因果關係無訛。
（五）綜上所述，本案事證明確，被告犯行洵堪認定，應依法論
      科。
二、論罪科刑：
（一）被告行為後，刑法第284條之規定業經修正，並經總統於1
      08年5月29日公布，於108年5月31日施行，修正前刑法第2
      84條規定「因過失傷害人者，處6月以下有期徒刑、拘役
      或5百元以下罰金；致重傷者，處1年以下有期徒刑、拘役
      或5百元以下罰金（第1項）。從事業務之人，因業務上之
      過失傷害人者，處1年以下有期徒刑、拘役或1千元以下罰
      金；致重傷者，處3年以下有期徒刑、拘役或2千元以下罰
      金（第2項）。」（依刑法施行法第1條之1第1項、第2項
      前段規定，上開罰金刑之貨幣單位為新臺幣，且就所定數
      額提高為30倍），修正後刑法第284條則規定「因過失傷
      害人者，處1年以下有期徒刑、拘役或10萬元以下罰金；
      致重傷者，處3年以下有期徒刑、拘役或30萬元以下罰金
      。」，並刪除第2項業務過失傷害之處罰規定。經比較新
      舊法，修正後刑法第284條前段規定將法定刑有期徒刑部
      分提高為1年有期徒刑，罰金刑之上限則提高為新臺幣（
      下同）10萬元，是修正後之法律對於被告並無較有利，依
      刑法第2條第1項前段規定，即應適用修正施行前刑法第28
      4條第1項前段之規定。
（二）是核被告所為，係犯修正前刑法第284條第1項前段之過失
　　　傷害罪。
（三）爰以行為人之責任為基礎，審酌被告豢養犬隻本應注意以
      狗繩或其他適當管控方法管束犬隻，竟疏未注意，致系爭
      犬隻在上揭道路處任意奔跑，且突然侵入車道，使用路人
      即告訴人見狀閃避不及剎車倒地，並因此受有前開傷害，
      所為實有不該；考量被告始終否認犯行之犯後態度，難認
      有何悛悔之意，且迄未有何與告訴人達成和解，並賠償損
      害之積極修復作為；兼衡被告前無任何犯罪科刑紀錄之素
      行，被告所為違反注意義務之程度，及告訴人於案發時亦
      有超速行駛之與有過失（見偵卷第10頁、第16頁）；暨被
      告自述國中肄業之智識程度、案發迄今無業、已婚、育有
      1名4個月的幼女、現與妻女同住、經濟狀況貧窮之生活狀
      況（見本院卷第137頁）等一切情狀，量處如主文所示之
      刑，並諭知易科罰金之折算標準。
據上論斷，應依刑事訴訟法第299條第1項前段，刑法第2條第1項
前段、第41條第1項前段，修正前刑法第284條第1項前段，刑法
施行法第1之1條第1項、第2項前段，判決如主文。
本案經檢察官張凱絜提起公訴，檢察官林鳳師、黃嘉慧到庭執行
職務。　　　　
中　　華　　民　　國　　110 　年　　1 　　月　　18　　日
                  刑事第五庭    法　官　      蔡玉琪
以上正本證明與原本無異。
如不服本判決應於收受判決後20日內向本院提出上訴書狀，並應
敘述具體理由。其未敘述上訴理由者，應於上訴期間屆滿後20日
內向本院補提理由書(均須按他造當事人之人數附繕本)「切勿逕
送上級法院」。
中　　華　　民　　國　　110 　年　　1 　　月　　18　　日
                                書記官        李念純
附錄本案論罪科刑法條全文
（修正前）刑法第284條第1項：
因過失傷害人者，處六月以下有期徒刑、拘役或五百元以下罰金
；致重傷者，處一年以下有期徒刑、拘役或五百元以下罰金。